臺灣臺中地方法院臺中簡易庭民事判決
110年度中簡字第2709號
原      告  元大商業銀行股份有限公司

法定代理人  翁健    
訴訟代理人  李宗益  
            林世峰  
被      告  周明森  

            廖阿教  

上列當事人間請求返還借款事件，本院於民國110年10月19日言
詞辯論終結，判決如下：
    主      文
被告應在繼承被繼承人周永隆遺產範圍內，連帶給付原告新臺幣
428,166元，及自民國96年8月12日起至清償日止，按週年利率百
分之4.3計算之利息，並自民國96年9月13日起至清償日止，逾期
在6個月以內者，按上開利率百分之10，逾期超過6個月者，按上
開利率百分之20計算之違約金。
訴訟費用新臺幣4,630元，由被告於繼承被繼承人周永隆之遺產
範圍內連帶負擔。
本判決得假執行。
    事實及理由
一、原告主張：被繼承人周永隆生前於民國92年6月27日向原告
    （原名復華商業銀行股份有限公司，奉准變更名稱為元大商
    業銀行股份有限公司在案）借款新臺幣（下同）800,000元
    ，借款期間自92年6月27日起至99年6月27日止，，約定自實
    際撥款日起，以每1個月為一期，依年金髮分84期平均攤還
    本息，嗣後展延借款至104年5月12日，利息按原告定儲利率
    指數加碼年息1.93％計算，合計年息3.5％（目前已機動調整
    為年息4.3％），利息按月計付，並約定借款人如延遲還本或
    付息時，除仍依前項約定利率計付遲延利息外，本金自到期
    日起，利息自繳息日起，逾期在6個月以內者，按上開利率
    百分之10，逾期超過6個月者，按上開利率百分之20計算之
    違約金。詎周永隆於96年8月12日起即未依約繳納本息，且
    債務已全部到期，應即全部清償，目前尚欠如主文第1項所
    示之利息、違約金。另周永隆已於民國96年7月17日死亡，
    被告為其繼承人，自應於繼承周永隆之遺產範圍內，負清償
    前揭債務之責等語。為此，爰依消費借貸、繼承及債權讓與
    之法律關係，提起本件訴訟，並聲明如主文第1 項所示。
　二、被告抗辯：被告2人主張限定繼承，被告並沒有繼承到周
      永隆之財產等語，並聲明：原告之訴駁回。
　三、得心證之理由
    ㈠按繼承人對於被繼承人之債務，以因繼承所得遺產為限，
      負清償責任；繼承人對於被繼承人之債務，以因繼承所得
      遺產為限，負連帶責任，民法第1148條第2 項、第1153條
      第1 項分別定有明文。98年6 月10日修正公布之民法第11
      48條第2項雖規定：繼承人對於被繼承人之債務，以因繼
      承所得遺產為限，負清償責任，惟繼承人自繼承開始時，
      除民法另有規定外，承受被繼承人財產上之一切權利、義
      務，為同條第一項前段所明定。故繼承人於繼承開始時，
      仍應繼承被繼承人之一切債務，僅係就超過繼承所得遺產
      部分之債務得拒絕清償，而非謂繼承人就其繼承之債務於
      超過繼承所得遺產部分當然消滅，債權人對之無請求權存
      在（最高法院101 年度台上字第1447號判決意旨可資參照
      ）。是限定繼承人於繼承開始時即繼承被繼承人一切財產
      與債務，僅因限定繼承係以所繼承遺產為限對被繼承人遺
      留債務負有限清償責任，非謂當遺產價值低於遺留債務，
      或僅遺留債務並無遺產之狀況下，被繼承人之債權人對限
      定繼承人無請求權。
    ㈡原告主張之事實，業據提出與其所述相符之行政院金管會
      核准函、消費性（無擔保）借款約定書、借戶明細查詢、
      本院家事法庭函文、繼承系統表、除戶謄本、被告2人戶
      籍謄本等件為證(司促卷第9至25頁)，並為被告所不爭執
      ，是依本院調查證據之結果，堪認原告主張為真實。
    ㈢從而，原告依消費借貸、繼承之法律關係，請求被告於繼
      承被繼承人周永隆之遺產範圍內給付如主文第1項所示之
      金額、利息及」違約金，核屬有據，應予准許。
四、本件係依民事訴訟法第427 條第1 項規定適用簡易程序，並
    為被告敗訴之判決，依同法第389 條第1 項第3 款規定，應
    依職權宣告假執行。
五、訴訟費用負擔之依據：民事訴訟法第78條。　
中　　華　　民　　國　　110 　年　　10　　月　　29　　日
                          臺灣臺中地方法院臺中簡易庭
                                  法　官　張清洲
以上為正本，係照原本作成。
如不服本判決，應於送達後二十日內，向本院提出上訴狀並表明
上訴理由，如於本判決宣示後送達前提起上訴者，應於判決送達
後二十日內補提上訴理由書（須附繕本）。如委任律師提起上訴
者，應一併繳納上訴審裁判費。
中　　華　　民　　國　　110 　年　　10　　月　　29　　日
                                  書記官  何惠文